臺灣高等法院臺南分院刑事判決
                                    111年度上易字第220號
上  訴  人  臺灣嘉義地方檢察署檢察官
被      告  嚴建民




 上列上訴人因被告竊盜案件，不服臺灣嘉義地方法院111年度易
字第62號中華民國111年3月29日第一審判決（起訴案號：臺灣嘉
義地方檢察署110年度偵緝字第460號），提起上訴，本院判決如
下：
    主  文
上訴駁回。
    理  由
一、公訴意旨略以：被告嚴建民意圖為自己不法之所有，於民國
    110年8月31日16時43分許，在嘉義市○○路○段000號「大潤發
    賣場」後方機車停車場(下稱本案停車場)，徒手開啟車牌號
    碼000-0000號自用小貨車(下稱本案小貨車)之車門，竊取其
    內告訴人潘秀華所有現金新臺幣（下同）6萬6000元，得手
    後隨即離去。因認被告涉犯刑法第320條第1項之竊盜罪嫌等
    語。
二、按犯罪事實應依證據認定之，無證據不得認定犯罪事實；又
    不能證明被告犯罪者，應諭知無罪之判決，刑事訴訟法第15
    4條第2項、第301條第1項分別定有明文。復按事實之認定，
    應憑證據，如未能發現相當證據，或證據不足以證明，自不
    能以推測或擬制之方法，為裁判基礎；認定不利於被告之事
    實須依積極證據，苟積極證據不足為不利於被告事實之認定
    時，即應為有利於被告之認定；且認定犯罪事實所憑之證據
    ，雖不以直接證據為限，間接證據亦包括在內，然而無論直
    接證據或間接證據，其為訴訟上之證明，須於通常一般之人
    均不致有所懷疑，而得確信其為真實之程度者，始得據為有
    罪之認定，倘其證明尚未達到此一程度，而有合理之懷疑存
    在，無從使事實審法院為有罪之確信時，即應諭知被告無罪
    之判決。又倘法院審理之結果，認為不能證明被告犯罪，而
    為無罪之諭知，即無刑事訴訟法第154條第2項所謂「應依證
    據認定」之犯罪事實存在，故同法第308條前段規定，無罪
    之判決書只須記載主文及理由。而其理由之論敘，僅須與卷
    存證據資料相符，且與經驗法則、論理法則無違即可，所使
    用之證據亦不以具有證據能力者為限，是本院即不再論述以
    下所引相關證據之證據能力。
三、公訴意旨認被告涉犯竊盜罪嫌，主要係以被告嚴建民之供述
    、證人潘秀華之證述、證人呂旭峯、黃朝禎之證述、被害報
    告單、監視器擷取畫面數張等為其主要論據。
四、訊據被告固坦承有於上開時間經過本案停車場，惟堅詞否認
    有何竊盜犯行，辯稱：案發當日我去濟遊府那邊找我朋友，
    只是經過而已，我沒有行竊，我有做的我都會承認，我沒有
    做的我無法承認。且要如何確定告訴人是在哪個時間遺失，
    也沒有證據可以證明等語。經查：
（一）按告訴人之指訴，不得作為有罪判決之唯一證據，而須以
      補強證據證明其確與事實相符。故告訴人指訴被告犯罪，
      必須有相當之補強證據加以佐證，方可作為被告不利之認
      定。本件告訴人主張於上開時間，其因將上開小貨車停放
      於該址施工，上開小貨車沒有上鎖，後尾門未關，其於18
      時許下班時發現放在上開小貨車副駕駛座腳踏墊上之黑色
      背包內現金6萬6000元，遭人竊取得手等語，固據告訴人
      於警詢時指述在卷（見警卷第1-3頁），並有依其上開指
      述作成之被害報告單、嘉義市政府警察局第一分局北興派
      出所受理各類案件紀錄表、受（處）理案件證明單在卷可
      參（見警卷第19、25-26頁）。然除其上開單一指述外，
      卷內並無其他具體事證足以佐證補強，且告訴人明知其當
      時人將前往施工，卻未將現金6萬6000元隨身攜帶，而將
      之放在小貨車上，且小貨車是停放在公眾得出入經過之一
      般停車場，又小貨車之車門並未上鎖、後尾門亦未關，此
      顯亦與一般常情不符，故其上開指述，是否可採，已非無
      疑。
（二）次查，被告於案發日即110年8月31日下午4時30分許，自
      嘉義市後驛街之濟遊府旁步行經過，業據其所不爭執，並
      經證人黃朝禎於警詢、偵查中證述屬實、復有監視器擷取
      畫面數張在卷可參，是此部分事實，首堪信為真實。然被
      告辯稱是因其友人住在嘉義市後驛街之濟遊府附近，其要
      去找友人，但友人不在等情，亦有其所稱之友人即證人呂
      旭峯於偵查中具結證稱：我家就在廟旁邊，當時我去外地
      工作，被告偶爾會去我家關心我，他去過我家很多次等語
      （見偵緝卷第40頁），是此部分事實，亦堪信為真實。故
      上開證人黃朝禎、呂旭峯之證述，縱得證明被攝錄到於11
      0年8月31日下午4時30分經過嘉義市後驛街濟遊府旁之男
      子確為被告之事實，然因其等當日從未在上開小貨車停放
      處，並未親眼見聞竊案，故亦無從以其等之上開證詞，作
      為被告確有本案竊盜犯行之具體客觀事證。
（三）再查，經原審當庭勘驗監視器光碟內容結果如下：
      ⒈檔案名稱：IMG_0526(下稱甲檔案)：
      某男子於110年8月31日下午4時30分由廟旁巷子走出來。 
　　  某男子頭戴白色帽子、戴黑色口罩、穿著黑色無領短袖上
　　  衣、藍色牛仔褲、背黑色側背包、穿藍色鞋子，與鞋底相
　　  接部分為白色、戴眼鏡，其眼鏡樣式為鏡框黑色，鏡腳除
　　  與鏡框連接處外，為黑色，鏡框與鏡腳連接處有偏黃之配
　　  色。
　    ⒉檔案名稱：IMG_0510(下稱乙檔案)：
      110年8月31日下午4時33分45秒至50秒，某男子頭戴白色
　　  帽子、戴黑色口罩、穿著黑色短袖上衣、藍色牛仔長褲、
　　  所穿鞋子與鞋底相接部分有一條白色，衣服前方有一鼓起
　　  物品，從本案小貨車後方經過。
　    ⒊檔案名稱：IMG_0509(下稱丙檔案)：
      110年8月31日下午4時42分58秒，頭戴白色帽子、穿著黑
　　  色短袖上衣、長褲、背黑色側背包、接近鞋底部分有一條
　　  白色之鞋子之某男子，於本案停車場觀望本案小貨車，本
　　  案小貨車後車尾門未關，同日下午4時43分22秒起，某男
　　  子直接走向本案小貨車副駕駛座位置。
（四）再觀諸甲、乙、丙檔案監視器畫面中之男子，外觀均有頭
      戴白色帽子、穿著黑色短袖上衣、(藍色牛仔)長褲、衣服
      前方有一鼓起物品(背黑色側背包)、鞋子接近鞋底部分有
      一條白色等外觀特徵點，故足以特定甲、乙、丙檔案監視
      器畫面中之男子均為同一人即為被告無疑，故被告於原審
      審理時，否認乙、丙檔案監視器畫面中之人，為其本人云
      云，自與上開事證不符，而無可採。
（五）然而，依上開甲、乙、丙檔案時序觀之，被告係於110年8
      月31日下午4時30分許，自濟遊府旁步行離去後沿後驛街
      直行，而於同日時33分許，行經本案停車場而自本案小貨
      車後方經過，嗣於同日時43分許，被告再朝向本案小貨車
      副駕駛座方向前進，此部分事實固堪認定，然丙檔案僅可
      證明被告朝本案小貨車副駕駛座方向前進經過，而因監視
      器鏡頭隨即移動至其他角度，待監視器畫面回到本案小貨
      車時，已不見被告蹤影，是丙檔案自始至終並未攝錄到被
      告確有打開小貨車副駕駛座之車門、或有從副駕駛座之車
      窗伸入頭、手，自腳踏墊上取出皮包或現金等行竊得手之
      畫面。且依告訴人指訴其發現現金遭竊時間係在同日晚間
      6時許，尚無法完全排除其財物是在被告經過本案小貨車
      前、後遭他人下手行竊之可能性。
（六）且於告訴人報案後，警方並未在上開小貨車內、外，採集
      到任何被告之毛髮、指紋、DNA，或其他能證明被告確有
      自本案小貨車行竊得手之具體客觀跡證，故尚難僅以被告
      曾於上開時間自本案小貨車附近經過之事實，即率爾認定
      被告即為下手行竊之人。
（七）公訴意旨雖另以被告前因類似相同犯罪手法，經原審以11
      1年嘉簡字第165號刑事判決有罪確定（見原審卷第103-10
      7頁)，被告的確都是以大賣場附近停車場作為犯罪目標，
      趁被害人車門沒有鎖緊，抑或開啟狀態行竊等語（見原審
      卷第87頁），固非無見，惟基於習性推論禁止之法則，被
      告之前科紀錄屬品格證據，不得用以證明其品格與本案犯
      罪行為相符或有實行該犯罪行為之傾向，以避免導致錯誤
      之結論或不公正之偏頗效應（最高法院109年度台上字第9
      56號判決意旨參照）。亦即，被告之前縱使確有在其他時
      、地，有類似本案竊盜手法之前案紀錄，然上開前案之事
      證均無法作為被告有犯本案犯行之事證，若本案無其他積
      極具體事證，足以佐證被告本案之犯行，則仍無從僅以被
      告有上開前案，即逕行作為認定被告本案犯行之證據，以
      避免誤判、冤抑。
（八）另被告於原審辯稱其在廟旁雜貨店買菸後隨即離開往博愛
      路方向走去嘉義車站，及案發當時其腳斷掉，不可能正常
      行走云云，固均與原審勘驗乙、丙檔案之結果不符，而依
      被告所提出之診斷證明書雖載有「右踝閉鎖性骨折」(見
      原審卷第109頁)，然其上記載急診日期為110年12月2日，
      與本案發生日之110年8月31日，二者間亦難認有何實質關
      聯性，故被告上開辯解難認屬實，然因被告並無自證無罪
      之義務，對於被告成罪事項本應由檢察官負舉證義務，檢
      察官既無法舉證使本院產生無合理懷疑之確信心證，自應
      對被告為有利之認定。
五、檢察官上訴意旨略以：（一）告訴人雖於案發同日下午6時
    發現現金遭竊，與被告出現時間無違，監視器中又無出現案
    發當日下午4時30分許至下午6時許接近本案自小貨車之人，
    顯見自案發當日下午4時30分許至下午6時許，接近本案自小
    貨車之人，僅有被告1人，且亦僅有被告於停車場觀望小貨
    車，小貨車後車尾門未關，同日下午4時43分22秒起，被告
    直接走向小貨車副駕駛座位置之事實，亦為原審所是認，不
    能僅憑本案未在小貨車上採集到被告指紋或其他與被告有關
    之微物跡證，遽認非被告所竊。是原審上開之見解，容有違
    反論理法則及經驗法則之違誤。（二）原審認「習性推論禁
    止之法則，被告之前科紀錄屬品格證據，不得用以證明其品
    格與本案犯罪行為相符或有實行該犯罪行為之傾向，以避免
    導致錯誤之結論或不公正之偏頗效應，並引用最高法院109
    年度台上字第956號判決意旨為論據」，然上開原則應係適
    用在並無其他足以證明與竊盜行為有關證據情況下，徒以與
    本案犯罪行為相符或有實行該犯罪行為之傾向為論據。然本
    件被告確已於停車場觀望小貨車，小貨車後車尾門未關，即
    於同日下午4時43分22秒起，直接走向小貨車副駕駛座位置
    之事實，為原審所是認，已如前述，並非無客觀證據證明被
    告有竊盜行為，故上開判決意旨非能切合適用於本案，原審
    上開認定，亦容有違反論理法則及經驗法則之違誤等語。
六、然查：（一）據原審勘驗乙、丙檔案後，僅能見被告於110
    年8月31日下午4時30分許，自濟遊府旁步行離去後沿後驛街
    直行，而於同日時33分許，行經本案停車場而自本案小貨車
    後方經過，嗣於同日時43分許，被告再朝向本案小貨車副駕
    駛座方向前進，然因此時丙檔案之監視器鏡頭，隨即移動至
    其他角度，待監視器畫面回到本案小貨車時，已不見被告蹤
    影，顯見上開監視器鏡頭並非朝固定角度攝錄，而是會移動
    至其他角度，故案發當日下午4時30分許至下午6時許，接近
    本案小貨車之人，是否確僅被告1人？或在上開監視器未朝
    本案小貨車角度攝錄時，尚有其他經過之人，但因監視器鏡
    頭之角度問題，而未遭攝錄？仍尚非無疑。是上訴意旨以上
    開時間，上開監視器鏡頭僅攝錄到被告1人經過，即遽認定
    僅有被告1人經過該處，且必然是被告下手行竊，自尚屬率
    斷。（二）再查，本案依告訴人即證人潘秀華、證人呂旭峯
    、黃朝禎等人之證述，均未親眼見聞被告有下手行竊得手之
    事實，而依上開監視器擷取畫面數張、及原審勘驗監視器錄
    影之結果，亦未攝錄到被告有下手行竊得手之經過。是本案
    依公訴意旨所舉之事證，確並無任何直接積極具體證據得以
    證明被告有下手行竊之事實，故原審以習性推論禁止之法則
    ，引用最高法院109年度台上字第956號判決意旨為論據，自
    無違誤。且查，上開小貨車停放之位置，既是在任何公眾均
    得隨意經過之停車場，上訴意旨竟徒以被告確已有「走向小
    貨車副駕駛座位置」之行為，即跳躍認定已有客觀證據證明
    被告有「竊盜行為」，並主張原審上開認定有違反論理法則
    及經驗法則之違誤云云，自無理由。
七、綜上所述，依檢察官所舉之證據，尚未達於通常一般之人均
    不致有所懷疑，而得確信其為真實之程度。此外，本院依卷
    內現存全部證據資料，復查無其他積極具體證據足資認定被
    告確有檢察官所起訴之犯行，即屬不能證明被告犯罪，揆諸
    前開說明，自應為被告無罪之諭知。　
八、原審以不能證明被告犯罪，而為被告無罪之諭知，核無違誤
    ；檢察官上訴意旨，仍執前詞，指摘原判決不當，為無理由
    ，應予駁回。　　
據上論斷，應依刑事訴訟法第368條，判決如主文。
本案經檢察官吳咨泓提起公訴，檢察官楊麒嘉提起上訴，檢察官
王全成到庭執行職務。
中　　華　　民　　國　　111 　年　　7 　　月　　5 　　日
                  刑事第四庭    審判長法  官  郭玫利　
                                      法　官  陳金虎
                                      法  官  林臻嫺
以上正本證明與原本無異。
不得上訴。
　　　　　　　　　　　　　　　　　　　書記官　劉素玲　　
中　　華　　民　　國　　111 　年　　7 　　月　　5 　　日
卷宗清單 1、警卷：嘉市警一偵字第1100704404號卷 2、偵卷：嘉義地檢署110年度偵字第10718號卷 3、偵緝卷：嘉義地檢署110年度偵緝字第460號卷 4、原審卷：臺灣嘉義地方法院111年度易字第62號卷 5、上字卷：嘉義地檢署111年度上字第29號卷 6、本院卷：臺灣高等法院臺南分院111年度上易字第220號卷